【裁判字號】    91,訴,3341
【裁判日期】    920623
【裁判案由】    毒品危害防制條例
【裁判全文】
臺灣高雄地方法院刑事判決                        九十一年度訴字第三三四一號
    公  訴  人  臺灣高雄地方法院檢察署檢察官
    被      告  甲○○
    指定辯護人  本院公設辯護人丙○○
右列被告因違反毒品危害防制條例案件，經檢察官提起公訴（九十一年度偵字第二二
六八四號），本院判決如左：
    主  文
甲○○持有第二級毒品，處有期徒刑陸月，如易科罰金，以佰元折算壹日。扣案之
第二級毒品ＭＤＭＡ肆拾玖點伍顆沒收銷燬之。
    事  實
一、甲○○前於民國九十年間，因違反著作權法案件，經本院於九十一年一月十六日
    判處有期徒刑三月、緩刑二年確定。詎仍不知悔改，明知ＭＤＭＡ業經公告為第
    二級毒品，依法不得持有，竟仍基於持有第二級毒品之犯意，於九十一年十月十
    二日晚間二十三時三十分許向年籍姓名均不詳之男子，以新台幣（下同）一萬八
    千五百元之代價，購得以夾鍊袋包裝之第二級毒品ＭＤＭＡ成分之黃色錠劑五十
    顆（含經送驗滅失之零點五顆）及含有第三級毒品Ｋ他命成分之綠白膠囊二十八
    顆。嗣為避免警方查獲，再將該二十八顆Ｋ他命裝入預先準備之喉糖盒中，藏放
    在其隨身攜帶之黑色腰包內，前往高雄市苓雅區○○○路一一○號地下室之「Ｈ
    ＩＧＨ  ＬＩＶＥ」ＰＵＢ中，為供己施用而持有。嗣經警於同年月十三日凌晨
    一時四十分許進入上開地點執行臨檢，甲○○恐為警查獲，乃將裝有第二級毒品
    ＭＤＭＡ五十顆強塞給不知情之「ＨＩＧＨ  ＬＩＶＥ」ＰＵＢ員工乙○○，為
    警發現有異而當場查獲，並扣得第二級毒品ＭＤＭＡ五十顆及第三級毒品Ｋ他命
    二十八顆。
二、案經高雄市政府警察局苓雅分局移送臺灣高雄地方法院檢察署檢察官偵查起訴。
    理  由
一、訊據被告甲○○就於九十一年十月十二日晚間二十三時三十分許，以一萬八千五
    百元之代價，向一年籍姓名不詳之男子購得第二級毒品ＭＤＭＡ五十顆、Ｋ他命
    二十八顆，為警於翌日凌晨一時四十分許在上開地點查獲持有上開毒品等事實，
    業於本院審理中坦承不諱，且被告所持有之黃色錠劑經送高雄醫學大學附設中和
    紀念醫院檢驗結果，確含有ＭＤＭＡ成分（經送驗滅失零點五顆）乙節，亦有該
    院編號第0000－000、0000－000號檢驗報告一件在卷可查。而被
    告持有上開第二級毒品ＭＤＭＡ犯行，並經證人乙○○、吳倍青於本院審理中證
    述綦詳，且有高雄市政府苓雅分局成功路派出所扣押筆錄、臨檢紀錄表各一件在
    卷可查。本件事證明確，被告上開犯行，堪以認定。
二、核被告甲○○所為，係犯毒品危害防制條例第十一條第二項之持有第二級毒品罪
    。至公訴意旨認被告涉犯同條例第五條第二項、第三項之意圖販賣而持有第二級
    毒品ＭＤＭＡ及第三級毒品Ｋ他命罪嫌云云，然訊據被告堅詞否認係基於販賣之
    意圖而持有該等毒品，辯稱：該毒品係為供己施用而購買，並未轉讓或販賣他人
    等語。經查：
  (一)上開毒品ＭＤＭＡ係以夾鍊袋包裝成一大包，而Ｋ他命則以喉糖盒包裝藏放在被
    告之霹靂腰包內，被告發現警方執行臨檢，即將該包ＭＤＭＡ塞入服務人員乙○
    ○手中，始為警查獲等情，業經查獲本案之員警張岳松於本院審理中證述甚詳，
    此有本院九十二年四月十六日審理筆錄一件在卷可稽。且證人即該ＰＵＢ服務人
    員乙○○於本院審理中亦證稱：「警方執行臨檢當時，其正在整理場地，被告由
    其身旁經過塞了一包東西過去，其一時無法反應，將那包東西拿在手上而為警查
    獲」等語，此有同日審判筆錄一件可佐。由本件扣案之含有ＭＤＭＡ成分之黃色
    錠劑五十顆仍放在夾鍊袋中而未經分裝乙節來看，倘被告係預先購妥而有意攜入
    該ＰＵＢ內販賣，何以未先將該裝有ＭＤＭＡ錠劑之夾鍊袋加以分裝，或以其他
    非透明之包裝掩飾？竟因警方臨檢即不及藏妥，而將該包ＭＤＭＡ隨手塞給不知
    情之服務人員，可見被告辯稱其甫向年籍姓名不詳之人購得該毒品ＭＤＭＡ及Ｋ
    他命等情，並非虛構，其始出現此等慌張之舉。再者，衡諸被告藏放Ｋ他命膠囊
    之喉糖盒規格，實無再將五十顆ＭＤＭＡ錠劑一併藏放其中之可能，倘被告有將
    大量毒品在ＰＵＢ內販售之謀劃，僅準備一只喉糖盒，焉能遂其規避查緝之目的
    ？是僅以該藏放Ｋ他命之喉糖盒一只即認被告有意販售上開毒品，實嫌速斷。
  (二)復查，證人即被告友人吳倍青於本院審理中證稱：「我有看到被告向人購買毒品
    ，且被告在當天晚上也告訴我們（指同行友人）他有購買Ｋ他命及ＭＤＭＡ一事
    」等語觀之，可見被告所述該批扣案毒品係於查獲當晚向年籍姓名不詳之成年男
    子以一萬八千五百元之代價所購買等情非虛。至被告於警訊及偵查中，就何以購
    買此等數量毒品之原因乙節所為供述，雖互有不符，然依證人乙○○於本院審理
    中所證，被告係經常出入該ＰＵＢ之常客，而前往ＰＵＢ消費之人又常以ＭＤＭ
    Ａ、Ｋ他命等類毒品娛樂助興；而被告於九十一年十月十三日檢察官偵訊中所述
    ：「量多可以議價」等語，與於同年月二十九日偵訊時所陳：「因貪圖便宜才買
    此等數量」等語，亦大致相符，則被告所辯因貪圖大量購買較為便宜，而購入持
    有此等數量之毒品供己施用，亦非全然不可信。雖公訴意旨謂被告為警查獲當時
    採驗尿液並未呈ＭＤＭＡ陽性反應，且被告前有販賣盜版光碟前科，而認被告供
    己施用之說為不可採云云，然遍查全卷，並無被告之尿液檢驗報告可查，而被告
    施用毒品犯行，又經本院以九十一年毒聲字第六七三二號裁定送觀察勒戒，此有
    臺灣高等法院被告全國前案紀錄表一件在卷可查，實無由證明查獲當日被告並無
    施用毒品犯行；再者，被告雖有違反著作權法前科，然該案係販賣侵害他人著作
    權之光碟，其犯罪態樣與毒品交易大相逕庭，更無憑此推翻被告辯詞之理。
  (三)綜上所述，既無積極證據可資證明被告持有上開第二級毒品ＭＤＭＡ及第三級毒
    品Ｋ他命係基於販賣之意圖，即應為有利於被告之認定，更不必有何有利之證據
    。是公訴意旨認被告基於販賣之意圖而持有第二級、第三級毒品等犯行，尚無從
    加以證明。然就意圖販賣而持有第二級毒品部分，與前開認定有罪之犯罪基本事
    實乃屬同一，是就毒品危害防制條例第五條第二項之起訴法條應予變更，改論以
    同條例第十一條第二項之罪。而公訴意旨所認意圖販賣而持有第三級毒品Ｋ他命
    罪嫌部分，因單獨持有第三級毒品並無處罰之規定，本應為無罪之諭知，然公訴
    意旨此部分與前開認定有罪部分有想像競和之裁判上一罪關係，爰不另為無罪之
    諭知，併此敘明。
三、本院審酌被告前僅有違反著作權法一項前科，素行並非甚惡，且為本件犯行時年
    僅二十一歲，依其高職之學歷，智慮亦非十分縝密，並考量本件查獲毒品之數量
    ，與因貪圖娛樂而購買大量毒品之犯罪動機，暨能坦承犯行，犯後態度良好等一
    切情狀，量處如主文所示之刑，並諭知易科罰金折算標準。又扣案之含第二級毒
    品ＭＤＭＡ成分之黃色錠劑五十顆，經送驗滅失零點五顆，已如前述，為違禁物
    ，應依毒品危害防制條例第十八條之規定宣告沒收並銷燬之；至扣案之Ｋ他命二
    十八顆，則與本件持有第二級毒品犯行無關，自無從於本院宣告沒收並銷燬，應
    由檢察官另為適法之處理，附此敘明。
四、公訴意旨另以：被告於九十一年十月五日，在高雄市苓雅區漢神百貨二十二樓「
    ＲＯＣＫ２２」ＰＵＢ處，無償將第二級毒品搖頭丸（ＭＤＭＡ）及第三級毒品
    Ｋ他命各一顆，交予綽號「十二」、年籍姓名均不詳之男子，因認被告涉犯毒品
    危害防制條例第八條之轉讓第二級、第三級毒品罪嫌。按按犯罪事實應依證據認
    定之，無證據不得推定其犯罪事實；被告之自白不能作為有罪判決之唯一證據，
    仍應調查其他必要之證據，以察其是否與事實相符；又不能證明被告犯罪或其行
    為不罰者，應諭知無罪之判決；刑事訴訟法第一百五十四條、第一百五十六條第
    二項、第三百零一條第一項分別定有明文。次按事實之認定，應憑證據，如未能
    發現相當證據，或證據不足以證明，自不能以推測或擬制之方法，以為裁判基礎
    ；認定不利於被告之事實，須依積極證據，苟積極證據不足為不利於被告事實之
    認定時，即應為有利於被告之認定，更不必有何有利之證據；被告之自白與事實
    是否相符，須依具體情事，如現場跡象、被害人指供或調查其他必要之證據，以
    認定之，不能憑空臆測，認與事實相符，而採為判決基礎；有最高法院四十年台
    上字第八六號、三十年上字第八一六號、四十六年台上字第一七０號判例意旨可
    資參照。公訴意旨認被告另涉犯上開轉讓毒品罪嫌，無非係以被告於警訊及偵查
    中所為自白為其唯一論據。訊據被告甲○○於本院審理中堅詞否認有轉讓毒品犯
    行，辯稱：該批購得之毒品均係供己施用等語。經查：被告甲○○於九十一年十
    月十二日晚間二十三時三十分許，在高雄市苓雅區○○○路一一０號地下室「Ｈ
    ＩＧＨＬＩＶＥ」ＰＵＢ處，經警查獲持有第二級毒品ＭＤＭＡ五十顆及第三級
    毒品Ｋ他命二十八顆乙節，已如前述。然依被告上開自白，其轉讓ＭＤＭＡ及Ｋ
    他命各一顆之時間，係在查獲前一週，轉讓地點又係在高雄市漢神百貨二十二樓
    ，對照前開認定即該批扣案毒品係被告於同年月十二日晚間所購買，而在前述Ｐ
    ＵＢ處查獲等情，顯難認本件查獲之毒品與被告所供述轉讓之毒品有何相關，自
    無從以上開查獲毒品佐證被告於警、偵訊中所為自白為真正。此外，復無其他積
    極證據可資證明被告有轉讓毒品犯行，揆諸前揭說明，此部分乃不能證明犯罪，
    本應為無罪之諭知，然與前開認定有罪部分有裁判上一罪關係，故不另為無罪之
  諭知，附此敘明。
據上論斷，應依刑事訴訟法第二百九十九條第一項前段，毒品危害防制條例第十一條
第二項、第十八條第一項前段，刑法第十一條前段、第四十一條第一項前段，罰金罰
鍰提高標準條例第二條，判決如主文。
本案經檢察官郭文俐到庭執行職務。
中    華    民    國    九十二    年      六      月        二十三      日
                                  臺灣高雄地方法院刑事第七庭
                                      法  官  汪  怡  君
右為正本，係照原本作成，證明與原本無異。
如不服本判決，應於送達後十日內，向本院提出上訴狀。
                                      書記官  李  梅  芬
中    華    民    國    九十二    年      六      月        二十四      日
附錄本案論罪科刑法條：
毒品危害防制條例第十一條
持有第一級毒品者，處三年以下有期徒刑、拘役或新台幣五萬元以下罰金。
持有第二級毒品者，處二年以下有期徒刑、拘役或新台幣三萬元以下罰金。
持有專供製造或施用毒品之器具者，處一年以下有期徒刑、拘役或新台幣一萬元以下
罰金。


司法院資訊處製作；財團法人民間司法改革基金會備份。
